最高法院刑事判決　　　　　　　　　　　　　　　八十七年度台上字第三六四八號
　　上訴人即被告　甲 ○ ○
　　選 任辯護 人　楊 延 壽律師
　　　　　　　　　林 詮 勝律師
　　上　 訴　 人
　　即被告之配偶　乙○○○
右上訴人等因被告違反麻醉藥品管理條例等罪案件，不服台灣高等法院中華民國八十
七年八月十一日第二審判決（八十七年度上訴字第二○五七號，起訴案號：台灣台北
地方法院檢察署八十六年度偵字第二三一○八、二五○二六號），提起上訴，本院判
決如左：
    主  文
原判決關於非法製造化學合成麻醉藥品及轉讓禁藥部分撤銷，發回台灣高等法院。
其他上訴駁回。
    理  由
一撤銷發回部分
本件原判決撤銷第一審關於上訴人即被告甲○○轉讓禁藥部分科刑判決，改判仍論處
被告連續明知為禁藥而轉讓，累犯罪刑；撤銷第一審關於諭知被告非法製造化學合成
麻醉藥品部分無罪之判決，改判論處被告非法製造化學合成麻醉藥品，累犯罪刑，固
非無見。
惟查：(一)科刑之判決書，須將認定之犯罪事實，詳記於事實欄，然後於理由內逐一說
明其憑以認定之證據，以使事實與理由兩相一致，方為合法，倘事實欄已有及，而
理由內未加說明，是為理由不備，反之，理由內已加說明，而事實欄無此記載，則理
由失其依據，自足構成撤銷之原因。卷查被告於警訊中供稱：「我先將液狀安非他命
裝置玻璃容器內以小火慢慢加熱讓水分蒸發，加熱一小時後再過濾，等溫度下降後，
將液狀安非他命放入冰箱內冷卻結晶」「我不知道（查扣之活性碳粉、醋酸鈉、氫氧
化鈉、硫酸鋇）其用途，那全是邵遠來所有」（見八十六年度偵字第二五○二六號卷
第五頁）、「我是直接將液體加熱吸氣，並沒有加入活性碳等燒煮脫色」（見原審卷
第三十八頁背面）等語，被告始終否認有在保管之液態安非他命加入活性碳等化學物
品製造結晶粉末。乃原判決於事實欄內認定：「嗣因氣味不佳，被告於民國八十六年
九月底某日起將上述液態安非他命汲取部分加入活性碳、醋酸鈉、氫氧化鈉、硫酸鋇
等化學物品燒煮脫色並綜合酸鹼度後，放於冰箱內製成結晶粉末」，但於理由內未說
明憑以認定被告有在液態安非他命加入活性碳、醋酸鈉、氫氧化鈉、硫酸鋇等化學物
品之證據，遽認「被告將邵遠來寄藏之液態安非他命，加入活性碳、醋酸鈉、氫氧化
鈉等用煮鍋煮沸脫色、去酸後冷卻，……況本件乃將液態轉變為固體之最後階段，並
將活性碳、醋酸鈉、氫氧化鈉等化學物質共同融入液態安非他命，成為安非他命結晶
之一分子，顯係製造行為」，顯有理由不備之違法。(二)審理事實之法院，對於案內一
切證據，除認為不必要者外，均應詳為調查，然後基於調查所得之心證以為判斷之基
礎，故證據雖已調查而尚有其他必要部分並未調查者，仍難遽為被告有利或不利之認
定。稽之卷內資料，被告於警訊中稱：「於今八十六年九月中旬及十月初有位邵遠來
的朋友綽號『阿明』曾二次到我工廠夥同綽號『大老』『小康』以威脅的方式叫我將
貨拿出來，不然會對我不利，我在他們威脅下第一次交給他們約二十公斤，第二次交
給他們一寶特瓶裝的液狀安非他命給他們」云云（見八十六年度偵字第二五○二六號
卷第八頁），嗣於迭次偵審時，亦為相同之供述。且邵遠來已供述綽號「阿明」為「
唐明貴」，其住所在台北縣淡水鎮○○街一四三巷二號或台北市士林區○○○路八十
一巷二十弄一號五樓，復有台灣宜蘭監獄受刑人接見紀錄表附卷可憑（附同上卷第七
十九至八十一頁）。苟被告所辯無訛，則被告是否有轉讓禁藥予綽號「阿明」、「大
老」、「小康」等人之故意，非無審酌之餘地。原審未詳細調查，又非不能傳訊綽號
「阿明」之人，逕認「至被告陳稱伊係被強迫始交付安非他命，然其並未舉證以實其
說，尚難遽予採信」，自有調查未盡及理由不備之違法。上訴意旨指摘原判決此部分
不當，非無理由，應認原判決此部分有發回更審之原因。
二上訴駁回部分
按刑事訴訟法第三百七十六條所列各罪之案件，經第二審判決者，不得上訴於第三審
法院，法有明文。本件被告因侵占案件，原審係依刑法第三百三十五條第一項論處罪
刑，核屬刑事訴訟法第三百七十六條第三款之案件。依首開說明，既經第二審判決，
自不得上訴於第三審法院，上訴人等竟復對此部分提起上訴，顯為法所不許。
據上論結，應依刑事訴訟法第三百九十五條前段、第三百九十七條、第四百零一條，
判決如主文。
中      華      民      國    八十七    年      十      月    二十九    日
                              最高法院刑事第五庭
                                  審判長法官  陳  錫  奎
                                        法官  王  德  雲
                                        法官  洪  清  江
                                        法官  吳  昆  仁
                                        法官  李  伯  道
       右正本證明與原本無異
                                              書  記  官
中      華      民      國    八十七    年     十一     月      五      日
